臺灣臺北地方法院刑事判決　　　　　　　　　　　　　九十年度簡上字第三九一號
　　上　訴　人　甲○○
　　即　被　告
　　　　　　　　乙○○
右列上訴人等即被告因傷害案件，不服台灣台北地方法院簡易庭九十年度簡字第二七
一一號中華民國九十年八月三十一日第一審簡易判決（聲請簡易判決處刑案號九十年
度偵字第一一０二九號），提起上訴，本院管轄之第二審合議庭判決如左：
    主  文
上訴駁回。
    事  實
一、甲○○、乙○○係夫妻，與丁○○為居住於台北市○○區○○街一三七巷五八弄
    二二號與二十號隔壁棟之鄰居，平日相處不睦，民國九十年四月十一日上午九時
    許，甲○○與丁○○因清洗門口狗大便之事而互生口角，甲○○竟與乙○○基於
    共同傷害之犯意聯絡，分持類似棍、棒之長條鈍器各一支毆打丁○○之頭部及手
    臂，致丁○○受有頭頂部撕裂傷五乘０點二公分、左手臂及右手肘挫傷併皮下血
    腫分別為六乘五公分、三乘二公分之普通傷害。
二、案經告訴人丁○○訴由台灣台北地方法院檢察署檢察官偵查，並聲請簡易判決處
    刑。
    理  由
一、訊據被告甲○○、乙○○固不否認在右揭時、地，因被告甲○○清洗門口狗大便
    之事與告訴人丁○○發生口角，惟矢口否認有何分持類似棍、棒之長條鈍器毆打
    告訴人之情，均辯稱：當天是告訴人先持酒瓶丟擲被告甲○○，而被告乙○○原
    係在屋內，聽到被告甲○○與告訴人的聲音才跑出去看，告訴人當時還拿木棍毆
    打被告乙○○。然查，右揭事實業據告訴人於偵查及原審調查中指訴明確，並有
    景美醫院九十年四月十一日出具之驗傷診斷書在卷可稽。原審認被告甲○○、乙○○共同傷害人之身體，各處罰金四千元，如易服勞役，均以三百元折算一日，
    其認事用法及量刑均無不當，均應予維持。
二、被告二人上訴意旨均略以：告訴人對於被告乙○○係大陸地區人民原即有嫌隙，
    案發當天又因被告甲○○清洗門口之狗大便而生不滿，後因告訴人先以酒瓶丟擲
    被告甲○○未果，又拿木棍先後打伊二人，被告甲○○是奪取告訴人之木棍才造
    成告訴人受傷，之後告訴人要進其屋內拿菜刀，不慎撞到大門，所以其頭部才會
    受傷，被告甲○○所為係正當防衛，嗣又於本院審理中辯稱伊二人自始均未持任
    何木棍毆打告訴人，只有被告訴人打云云。
三、經查：
（一）告訴人對於被告二人如何於右揭時地手持器械聯手毆打告訴人成傷之情，迭於
      偵查及本院調查時指訴不移，然對於被告二人係持何種器械傷害告訴人則前後
      有不同之陳述，告訴人於偵查時陳稱被告二人係分持粗木棍等語，復於原審調
      查時陳稱被告乙○○係持木棍，被告甲○○係拿掃把等語，嗣於本院調查時陳
      稱被告乙○○係持木棍，被告甲○○係拿鐵棍等語，而本院於審理時因顧慮告
      訴人罹患癌症，行動有所不便而未再行傳喚，致未能當庭訊問詳究其前後所述
      何以不同，然觀諸告訴人之前數次陳述關於被告二人係分持何種器械傷害告訴
      人雖稍有出入，惟其所述被告二人確曾持物而非徒手攻擊告訴人成傷之情則始
      終一致，參諸卷附由告訴人所提出景美醫院九十年四月十一日出具之驗傷診斷
      書一紙所示，告訴人係由案發當日至景美醫院求診，其傷勢為頭頂部撕裂傷五
      乘０點二公分、左手臂及右手肘挫傷併皮下血腫分別為六乘五公分、三乘二公
      分，均屬撕裂傷、挫傷，而非一般之瘀傷、擦傷，是其傷勢顯非徒手或單純拉
      扯所致，是告訴人所指訴之被告二人確係分持器械攻擊告訴人成傷一節，應屬
      真實。又本件係因清理狗大便之極細微鎖事而偶發之傷害事件，事出突然，瞬
      間傷害即已完成，而告訴人年逾八十之歲數（民國十年一月四日生），記憶力
      、觀察力難免稍遜，且又需隨時閃躲或抵擋攻擊，實難期其於傷害之時仍必須
      仔細觀察被告二人所持之器械為何，然告訴人既已陳述被告二人係分持木棍、
      鐵棍、掃把之物，而告訴人所受之傷勢如前所述均為長條形之撕裂傷或挫傷，
      核與告訴人指述被告二人係持棍、掃把之長條鈍器毆打之情相符，是被告二人
      確係分持告訴人所指類棍、棒之長條鈍器攻擊告訴人成傷之情，應無疑義，尚
      難因此遽認告訴人之指訴有所瑕疵。是本件被告二人共同傷害之犯行，其事證
      已甚明確。
（二）被告二人與告訴人雖係鄰居關係，然素來相處不睦，前已有多次衝突，甚至互
      毆而經判決確定在案之情，業據證人即曾負責輔導告訴人之台北市政府社會局
      文山服務處人員己○○、證人即曾為雙方處理糾紛之警員丙○○到庭證述屬實
      ，並有台灣台北地方法院檢察署檢察官八十九年度偵字第一００七六號、第二
      一四四三號聲請簡易判決處刑書、本院八十九年度店簡字第四０八號判決書、
      八十九年度易字第九八七號判決書、九十年度簡字第三一七一號判決書、被告
      二人之台灣高等法院檢察署刑案紀錄簡覆表、台北市政府警察局文山第二分局
      萬盛派出所受理刑事案件報案三聯單（影本）等在卷可稽，又經本院歷次庭訊
      觀察所得，被告乙○○對於本院之詢問、檢察官之論告或證人之證詞過程中，
      始終迫不及待的辯解、插話，在此情形下，果真如被告二人所言，告訴人係先
      拿酒瓶丟擲被告甲○○未果，才要拿木棍毆打二人，則伊二人豈有任告訴人以
      木棍毆打而全無反擊之理，況被告甲○○、告訴人均已逾八十歲，正值壯年之
      被告乙○○更無可能眼睜睜看著年紀已長的先生受告訴人持木棍毆打而無任何
      保護或反擊之動作，是被告二人辯稱只有告訴人拿木棍毆打他們，伊二人手中
      都沒有拿任何東西，被告乙○○更是在被告訴人持木棍打了腳之後就趕緊進門
      之詞，顯不足採。
（三）被告甲○○另於本院審理中辯以，告訴人頭部的傷是其自己撞到家裡的大門造
      成的，並非伊毆打所致云云，然依診斷書所載，告訴人頭部之傷係撕裂傷，顯
      然不是撞到門可能造成的瘀、腫傷，故被告甲○○上開辯詞尚不足採。
（四）再按正當防衛必須對於現在不法之侵害始得為之，侵害業已過去，即無正當防
      衛可言。至彼此互毆，又必以一方初無傷人之行為，因排除對方不法之侵害而
      加以還擊，始得以正當防衛論。故侵害已過去後之報復行為，與無從分別何方
      為不法侵害之互毆行為，均不得主張防衛權，最高法院三十年上字第一０四０
      號判例可資參照。查，被告甲○○先於上訴狀中辯稱：「本件茲因告訴人毆打
      上訴人甲○○，甲○○奪取告訴人之木棍，始造成告訴人本身受傷」，並提出
      被告二人於案發當天前往三軍總醫院附設民眾診療服務處看診之診斷證明書證
      明被告乙○○受有右側下肢淤傷，被告甲○○受有左手挫傷合併撕裂傷，分別
      有該院九十年四月十一日出具之診斷證明書附卷，而告訴人亦於偵查及原審調
      查中供陳當時其手上有拿掃把等詞，則縱如被告二人所辯，告訴人曾先以酒瓶
      丟擲被告甲○○，但未丟中，則此丟擲行為之侵害顯然已經過去，其後雙方分
      別持掃把、棍棒再起互毆之行為，對此互毆行為，被告二人又無證據證明係告
      訴人先為侵害行為，則無從分別不法侵害行為惹起之先後，被告二人自不得主
      張正當防衛。況被告甲○○嗣後又於本院審理中改稱：伊手中都沒有拿東西，
      只有被告訴人打；被告乙○○則稱：看到告訴人先用酒瓶打被告甲○○，後又
      拿木棍，伊叫被告甲○○快走，但是他走不動，被告甲○○被打的時候，手上
      只有拿一個塑膠盆，只有被打乙節，與前正當防衛之供詞互有出入，是渠二人
      上開正當防衛之辯詞亦委無足採。
（五）被告二人另請求傳訊證人梁超、張來和夫婦、沙志明、戊○○、吳祚榮、王經
      國等人，惟於本院訊問渠二人有何證據方法及待證事項時均已陳明衝突之時，
      並無其他人在現場等語，且依其聲請狀所載之待證事項亦均係關於告訴人平日
      與渠二人相處之情，與本案之認定尚無直接關係，且雙方平日相處不睦從前證
      人己○○、丙○○等所述及其他相關前案紀錄均可窺其一二，是均無再予傳喚
      之必要。
（六）末查，告訴人雖於本院調查中具狀撤回本件告訴，然依刑事訴訟法第二百三十
      八條第一項規定：「告訴乃論之罪，告訴人於第一審辯論終結前，得撤回其告
      訴」，告訴人撤回本件告訴顯已逾期，而不生撤回之效力，且其撤回告訴並非
      與被告二人達成和解，為被告二人於本院審理中自承，是告訴人撤回告訴亦非
      因被告二人努力所致，況審酌被告二人犯後未能坦承犯行，與告訴人平日關係
      及前已曾數次衝突致犯傷害犯行，被告甲○○之年齡雖長，然前已曾因與告訴
      人間傷害案件經台灣高等法院諭知緩刑二年確定在案，有台灣高等法院檢察署
      刑案紀錄簡覆表足佐，被告乙○○為大陸地區人民隻身來台，生活不易等一切
      情狀，認原審量刑並無不當，且均無再予諭知緩刑之必要。被告二人所分持類
      似棍、棒之長條鈍器，雖為供被告二人犯罪所用之物，但依告訴人所述應係隨
      處可得之物，又被告二人均否認手中有持任何物品，則無從證明係被告二人所
      有，且未扣案，是爰不併予宣告沒收，附此敘明。本件事證明確，被告二人上
      訴顯無理由，均應予駁回。
據上論斷，應依刑事訴訟法第四百五十五條之一第三項、第三百六十八條，判決如主
文。
本案經檢察官黃東焄到庭執行職務。
中    華    民    國      九十一      年      一      月      三十一    日
　　　　　　　　　　　　　　　　　　臺灣臺北地方法院刑事第三庭
　　　　　　　　　　　　　　　　　　    審判長法　官　徐　世　禎
                          法  官  吳  淑  惠
　　　　　　　　　　　　　　　　　　　　　　　法　官　黎　惠　萍
右正本證明與原本無異
不得上訴。
                                              書記官　賈　繼　藩
中    華    民    國      九十一      年      一      月      三十一    日
